# 企业收购中涉及创始人剩余股权分期成熟兑现机制的会计处理

提问人：MIYN 时间：2021-12-27 18:29:59
A公司以现金从B公司创始人团队收购B公司75%的股权，对于创始人团队持有的B公司剩余25%的股权，如果创始人团队从B公司离职，则需要以 1元的名义对价将其持有的股权转移给B公司其他股东，创始人团队持有的剩余股权的解锁机制为：每满十二（ 12 ）个月，该受限股东所持有的限制性股权总额的百分之二十五（25%）予以兑现，即不再受限于上述强制购买条款的限制。除此之外，创始人团队持有的剩余股权无其他限制和权利瑕疵。
对于上述条款评估师和审计师有两种不同的理解：
1. A公司收购了B公司100%股权，剩余的25%股权作为A公司对创始人的股权激励，分四年交割；
2. A公司收购了B公75%股权，A公司享有在特定条件下以名义价格购买创始人25%股权的权利单独作为一项期权进行评估和核算。
上述两种观点下的会计处理对财务报表的影响是截然不同的，请教下陈版这两种观点哪种更合理一点。

回答人：chenyiwei
倾向于采用方案（ 2 ）。
1 、更符合该交易的实质，即实际仅收购了75%的股权。
2 、收购作价中已经考虑了创始人团队的价值和贡献，不应一方面体现在收购作价中，另一方面重复确认股份支付费用。特别是在合理预估创始人团队离职可能性很低的情况下。这种安排更多地是对投资人利益的保护（补偿）条款，即补偿投资人的潜在损失而不是补偿创始人团队的服务。